【裁判字號】    97,交抗,1819
【裁判日期】    971106
【裁判案由】    違反道路交通管理處罰條例
【裁判全文】
臺灣高等法院交通事件裁定            97年度交抗字第1819號
抗  告  人
即受處分人  甲○○
上抗告人因違反道路交通管理處罰條例案件，不服臺灣臺北地方
法院，中華民國97年10月17日裁定（97年度交聲字第1973號），
提起抗告，本院裁定如下：
    主  文
抗告駁回。
    理  由
一、按汽車駕駛人，行經有燈光號誌管制之交岔路口闖紅燈者，
    處新臺幣（下同）1800元以上5400元以下罰鍰，道路交通管
    理處條例第53條定有明文。
二、本件抗告人即受處分人甲○○於民國97年6月8日23時30分許
    ，駕駛280-CX號營業小客車，行經臺北市○○○路○段與富
    陽街口時，未依號誌指示，於紅燈時逕行左轉（東往南方向
    ），為臺北市政府警察局信義分局六張犁派出所警員當場舉
    發（北市警交字第AEW481485號），原處分機關乃依違反道
    路交通管理處罰條例第53規定第1項，裁處罰鍰3600元，並
    依同條例第63條第1項第3款記違規點數3點。
三、受處分人聲明異議及抗告意旨略以：當時我係綠燈左轉，並
    未闖紅燈。可能警員看錯或在變換車道時看到受處分人過紅
    綠燈。且舉發員警未當場攔停，卻於離現場約200公尺之巷
    內始攔停受處分人車輛；當時行進方向是東往南，警員在何
    處他不知道，警員說當時在我車的左邊，我怎會無法辨識。
    富陽街有六個車道，如果闖紅燈，會有一邊車子過來，這樣
    有危險。我的計程車未裝無線電也不趕時間，當時又是空車
    ，沒理由闖紅燈。沒有說不識字拒簽，當時是說沒有闖紅燈
    ，所以才拒簽云云。
四、經查：
  (一)按交通違規之舉發可分為「當場舉發」及「逕行舉發」，由
    於逕行舉發之受處分人並無當場向舉發警員辯駁、陳述意見
    之機會，故現行法制就逕行舉發之條件多所限制，例如規定
    須以科學儀器取得違規證據資料（道路交通管理處罰條例第
    7條之2第1項第7款）。至於當場舉發之交通違規事件，鑒於
    交通違規事實往往驟然而現、稍縱即逝，若硬性要求舉發警
    員不分違規情節，一律必須預留證據，俾便事後提出供法院
    審查，除現實技術可行性之困難外，將大幅提高交通管理之
    成本，並嚴重削弱道路交通管理之行政效能，此顯非立法者
    制定道路交通管理法規之本意。故舉發交通違規行為之行政
    處分，除應遵循公正、公開與民主之程序，確保依法行政之
    原則，以保障人民權益，如何同步提高行政效能，亦應一併
    兼顧（行政程序法第1條規定參照），此亦係現行法制就若
    干類型之行政處分明文規定可免記明理由，或毋需給予當事
    人陳述意見機會等規定之所由設（行政程序法第97條、第10
    3條規定參照）。據此，倘受處分人遭受舉發之交通違規事
    實，僅有舉發違反道路交通管理事件通知單及裁決書等書面
    資料可參，且上載情節顯有違背論理法則、經驗法則，乃至
    與認定事實不符（刑事訴訟法第155條第1項參照）等情，自
    不得遽認受處分人確有交通違規之事實，否則不啻自我貶損
    法院事後審查舉發交通違規處分之制度功能，猶有甚者，勢
    將降低交通主管機關提升取締交通違規技術及添購科技採證
    設備之誘因，終將侵蝕人民對於法秩序、乃至司法制度之信
    賴。反之，設若舉發員警到庭結證違規情節屬實，且提出支
    持舉發違規可憑信性之相關佐證，又查無設詞構陷或舉發錯
    誤之事證，自堪據以認定違規情節應屬事實。
  (二)證人即舉發本件違規事實之警員梁君豪於原審法院院調查時
    結證稱：當時計程車停在他駕駛之巡邏車左邊，前方沒有任
    何車輛，異議人（即受處分人）紅燈左轉。沒有在現場攔停
    ，是因為巷口有攤位，是雙向車道，如攔停會堵住車道，所
    以就到下一個巷口才攔停受處分人車子。受處分人當時說他
    不認識字，沒辦法簽名，我們就依規定記明事由，用拒簽方
    式處理等語等語（見原審卷第18頁）。另參酌證人梁君豪所
    提出之現場取締時之錄音：證人梁君豪告知受處分人紅燈左
    轉之違規事實時，受處分人當時並無爭執。而於證人提出通
    知單、告知到案日期時，表示看不懂，也不會簽（名）等語
    ，有證人提出之錄音帶及經原審法院勘驗該錄音帶之譯文在
    卷可稽。茲舉發警員梁君豪係在場之目擊證人，其到庭以具
    結擔保供述之真實性，且與受處分人素不相識，又無嫌隙，
    應無攀誣受處分人之理。又依本件違規取締時間為23時30分
    之深夜時刻，上述路口又非車輛眾多之處，當時又無其他特
    殊交通狀況，證人與受處分人併停等待綠燈，目視受處分人
    違規左轉，依經驗法則，亦應無錯誤舉發之可能。受處分人
    當時以看不懂、不會簽（名）為由拒簽，並未對紅燈左轉之
    事實有所爭執，與其事後所辯矛盾，且與前述證據不符，所
    辯自無足取。
  (三)綜上所述，受處分人前開違規之行為，事證明確，堪可認定
    。原審裁定其認事用法，均無不當。受處分人抗告意旨，仍
    執陳詞，否認違規行為，核無理由，抗告應予駁回。
五、據上論斷，應依道路交通管理處罰條例第89條，道路交通案
    件處理辦法第26條，刑事訴訟法第412條，裁定如主文。
中    華    民    國    97    年    11    月  6      日
                  刑事第八庭    審判長法  官  鄭文肅
                                      法  官  蔡光治
                                      法  官  劉嶽承
以上正本證明與原本無異。
不得再抗告。
                                      書記官  魏淑娟
中    華    民    國    97    年    11    月    7     日


司法院資訊處製作；財團法人民間司法改革基金會備份。
